【裁判字號】    91,交聲,699
【裁判日期】    920311
【裁判案由】    聲明異議
【裁判全文】
臺灣高雄地方法院交通事件裁定                九十一年度交聲字第六九九號
    原處分機關  高雄巿政府交通局交通事件裁決處
                （原名高雄市交通事件裁決所）
    異  議  人  甲○○
右列受處分人因違反道路交通管理處罰條例案件，對於高雄巿政府交通局交通事件裁
決處（原名高雄市交通事件裁決所，九十二年一月一日起更名）民國九十一年十一月
二十一日所為之處分（原處分案號：高市府交裁字第裁三二─Ｂ00000000號
），聲明異議，本院裁定如左：
    主  文
原處分撤銷，發交高雄巿政府交通局交通事件裁決處。
    理  由
一、異議意旨為：異議人甲○○雖於民國九十年十一月十四日早上，騎乘車牌號碼Ｘ
    ＩＧ─五七八號重型機車，行經高雄市○○路、慶豐路口，然並無闖紅燈之行為
    。且當天異議人於左營高雄煉油廠之刷卡上班時間為八時十分，而舉發違規單記
    載違規時間為八時五分，在時間、地理位置及速度之比較下，異議人於八時五分
    許，實不可能行經該路口。又在無補強證據下，執勤警員是否清楚看見機車車牌
    號碼，亦有疑問。況八十九年十二月八日起，異議人已搬離高雄市○鎮區鎮○路
    一０三巷一弄二之一號，自始至終均未收受罰單，原處分機關未予詳查即遽為裁
    決，實有未洽，爰依法聲明異議等語。
二、按『行為人有道路交通處罰條例之情形者，應填製舉發違反道路交通管理事件通
    知單（下稱通知單），逕行舉發者，應按已查明之資料填註車牌號碼、車輛種類
    、車主姓名或地址，並於通知單上方空白處加註逕行舉發之文字後，由舉發機關
    送達被通知人』；『違反道路交通管理事件，行為人認為舉發之事實與違規情形
    相符者，得於接獲通知單後，親自或委託他人持該通知單，不經裁決向指定之處
    所，逕依裁罰基準執行並繳納罰鍰結案』；『違反道路交通管理事件行為人，未
    依規定自動繳納罰鍰，或未依規定到案聽候裁決，處罰機關應於舉發違反道路交
    通管理事件通知單送達二個月內依基準表逕行裁決之』，違反道路交通管理事件
    統一裁罰基準及處理細則第十一條第一項第三款、第四十八條第一項、第四十四
    條第一項分別定有明文（本件違規行為發生後，原違反道路交通管理事件統一裁
    罰『標準』及處理細則已變更名稱為違反道路交通管理事件統一裁罰『基準』及
    處理細則，且該規定第十一條、第四十八條及第四十四條之內容均有所變動，依
    程序從新原則，本件適用修正後之條文）。準此而論，逕行舉發案件，應由舉發
    機關依行政程序法之規定，將通知書送達被通知人，合法送達後，若被通知人未
    依規定自動繳納罰鍰，或未依規定到案聽候裁決，處罰機關始可裁決，如未將通
    知書合法送達被通知人，即逕行依最高罰鍰額裁決，不僅與前開規定不符，且使
    被通知人喪失繳納最低罰鍰額之機會，裁決程序自有瑕疵。
三、又『處理違反道路交通管理事件，有關文書送達之程序，依行政程序法之規定』
    ；『送達，於應受送達人之住居所、事務所或營業所為之。但在行政機關辦公處
    所或他處會晤應受送達人時，得於會晤處所為之』、『對於機關、法人、非法人
    之團體之代表人或管理人為送達者，應向其機關所在地、事務所或營業所行之。
    但必要時亦得於會晤之處所或其住居所行之』、『應受送達人有就業處所者，亦
    得向該處所為送達』；『於應送達處所不獲會晤應受送達人時，得將文書付與有
    辨別事理能力之同居人、受僱人或應送達處所之接收郵件人員』、『前項規定於
    前項人員與應受送達人在該行政程序上利害關係相反者，不適用之』、『應受送
    達人或其同居人、受僱人、接收郵件人員無正當理由拒絕收領文書時，得將文書
    留置於應送達處所，以為送達』；『送達，不能依前二條規定為之者，得將文書
    寄存送達地之地方自治或警察機關，並作送達通知書兩份，一份黏貼於應受送達
    人住居所、事務所、營業所或其就業處所門首，另一份交由鄰居轉交或置於該送
    達處所信箱或其他適當位置，以為送達』、『前項情形，由郵政機關為送達者，
    得將文書寄存於送達地之郵政機關』、『寄存機關自收受寄存文書之日起，應保
    存三個月』，違反道路交通管理事件統一裁罰基準及處理細則第五條、行政程序
    法第七十二條、第七十三條及第七十四條分別著有明文。因此，關於通知單之送
    達，原則上係送達於違規人之住居所、營業所及就業處所，接受郵件之人則為違
    規人或其同居人、受僱人，如違規人確住於送達地址，然送達上開地址時，違規
    人或其同居人、受僱人適巧不在，無法交付郵件，始能依行政程序法第七十四條
    之規定，行寄存送達之程序；若違規人並未住於送達地址，則無法行寄存送達之
    程序，此時如查得其他地址，則應改送，如仍無法查知，則應行公示送達之程序
    。換言之，行寄存送達之程序，須以違規人確住於該送達地址為前提。
四、依卷附高雄市政府警察局交通警察大隊（下稱交通警察大隊）九十一年十一月十
    九日高市警交一字第○九一○○二一○○七號函、九十二年二月十二日高市警交
    三字第○九二○○○一四六○號函所示，系爭通知單係於九十年十一月十七日投
    遞（投遞地址為高雄市○鎮區鎮○路一０三巷一弄五之一號），因招領逾期而已
    寄存完成，交通警察大隊並於九十一年三月二十九日以高市警交一字第○九一（
    應為○九二）○○五六九五號函送高雄市交通事件裁決所（現更名為高雄巿政府
    交通局交通事件裁決處）。惟本件異議人原住於高雄市○鎮區鎮○路一０三巷一
    弄五之一號，嗣於八十九年十月二十一日，該門牌號碼遭註銷，異議人則改住高
    雄市○鎮區鎮○路一０三巷一弄一之一號，而該門牌號碼於八十九年十二月八日
    變更為高雄市○鎮區○○路一二一巷七號，於九十一年一月十四日變更為高雄市
    前鎮區鎮○路一０三巷一弄二之一號等情，有異議人提出之門牌證明書、戶口名
    簿、身分證及行照為證，並經本院上網查詢異議人戶役政資料核閱屬實。因交通
    警察大隊送達通知單時，高雄市○鎮區鎮○路一０三巷一弄五之一號之門牌號碼
    ，業已註銷，且異議人改住高雄市○鎮區○○路一二一巷七號，是依前開三之說
    明，該寄存送達之程序，應非合法。從而，原處分機關於異議人未受合法送達下
    ，即逕行裁決，裁決程序顯有違誤，原處分自應予以撤銷，另行發交原處分機關
    依照上開規定程序辦理。
四、據上論斷，應依道路交通案件處理辦法第二十條，裁定如主文。
中      華      民      國      九十二      年    三      月    十一    日
                                臺灣高雄地方法院交通法庭
                                    法  官  方  百  正
右正本證明與原本無異。
如不服本裁定，應於裁定送達後五日內，向本院提出抗告狀。
                                    書記官  張  金  蘭
中    華    民    國      九十二      年      三      月      十三      日


司法院資訊處製作；財團法人民間司法改革基金會備份。
